臺灣高等法院刑事裁定
110年度毒抗字第854號
抗  告  人  張世偉


上列抗告人即被告因違反毒品危害防制條例案件，不服臺灣桃園
地方法院中華民國110年4月15日110年度毒聲字第759號裁定（聲
請案號：臺灣桃園地方檢察署110年度毒偵字第2090 號、110年
度聲觀字第620號），提起抗告，本院裁定如下：
    主  文
抗告駁回。
    理  由
一、原裁定意旨略以：抗告人即被告甲○○（下稱被告）於民國11
    0年1月13日凌晨2時3分為警採尿起回溯120小時內某時（不
    含公權力拘束時間），在臺灣地區不詳地點，以不詳方式，
    施用第二級毒品甲基安非他命1次，嗣於110年1月13日凌晨2
    時3 分，因其為毒品列管人口，為警通知到場並經其同意採
    集尿液送驗，結果呈甲基安非他命陽性反應。經查，被告曾
    因施用毒品案件，經原審法院以103 年度毒聲字第142 號裁
    定送觀察、勒戒，因認無繼續施用毒品之傾向，於103年8月
    13日釋放出所，並經臺灣桃園地方檢察署以103年度毒偵緝
    字第292、295號為不起訴處分確定等情，有本院被告前案紀
    錄表在卷可憑。故本次被告施用第二級毒品之時間距其前次
    觀察、勒戒及強制戒治出所之日期既已逾3年，縱使先前觀
    察、勒戒後曾多次因施用毒品案件經法院判處有期徒刑，本
    次施用第二級毒品犯行仍應適用觀察、勒戒程序，是檢察官
    之聲請程序，於法相符。再查，被告對於上開時、地及方式
    施用第二級毒品甲基安非他命1 次之事實，雖矢口否認，辯
    稱：最後一次施用甲基安非他命係於108年8月12日，伊有吃
    精神科助眠藥物及飲用保力達藥酒，且剛動完手術有打麻醉
    藥並吃止痛藥云云。然被告為警查獲後，經其本人同意採集
    尿液送台灣檢驗科技股份有限公司濫用藥物實驗室以酵素免
    疫分析法初步檢驗，再以氣相層析質譜儀法確認檢驗之結果
    ，確呈安非他命及甲基安非他命陽性反應，有該濫用藥物檢
    驗中心檢驗報告、列管毒品人口尿液檢體採集送驗紀錄表、
    勘察採證同意書各1 紙在卷可稽，是被告施用第二級毒品犯
    行，洵堪認定。揆諸上開說明，被告犯施用第二級毒品之犯
    行，應裁定送勒戒處所觀察、勒戒，是檢察官之聲請，為有
    理由，爰依毒品危害防制條例第20條第3項、第1項、觀察勒
    戒處分執行條例第3條第1項之規定，令被告入勒戒處所施以
    觀察、勒戒等語。
二、抗告意旨略以：被告之母親腦中風住院調養，近期又二度中
    風，情況不樂觀，目前和二位弟弟與弟媳輪班照顧，希望准
    予改戒癮治療，在外面跟家裡比較有照應云云。
三、按犯毒品危害防制條例第10條之罪者，檢察官應聲請法院裁
    定，令被告入勒戒處所觀察、勒戒，其期間不得逾2月；觀
    察、勒戒或強制戒治執行完畢釋放後，3年後再犯第10條之
    罪者，適用本條前2項之規定，毒品危害防制條例第20條第1
    項、第3項分別定有明文。次按修正後毒品危害防制條例第2
    3條第2項，僅規定「觀察、勒戒或強制戒治執行完畢釋放後
    ，3年內再犯第10條之罪者，檢察官或少年法院（地方法院
    少年法庭）應依法追訴或裁定交付審理。」則其再犯（含3
    犯以上）如距最近一次犯該罪經依第20條第1項、第2項規定
    令觀察、勒戒或強制戒治執行完畢釋放後，已逾3年者，即
    應再令觀察、勒戒，不因其間是否另犯該罪經起訴、判刑或
    執行而受影響，俾落實此次寬厚刑事政策之變革（最高法院
    109年度台上大字第3826號裁定參照）。
四、經查：
　㈠被告於警詢時矢口否認有於前揭時、地施用第二級毒品之犯
    行。然被告為警查獲後所採集之尿液，經送台灣檢驗科技股
    份有限公司以EIA酵素免疫分析法初步檢驗，再以GC/MS氣相
    層析質譜儀法確認檢驗結果，確呈安非他命及甲基安非他命
    陽性反應等情，有上開公司110年2月2日所出具之濫用藥物
    檢驗報告、列管毒品人口尿液檢體採集送驗紀錄表、勘察採
    證同意書等件在卷可稽，堪認被告之尿液檢體確經檢出安非
    他命、甲基安非他命代謝物質，是被告涉本件施用第二級毒
    品犯行，應堪認定，從而，被告否認犯行，辯稱其最後一次
    施用甲基安非他命係於108年8月12日，伊有吃精神科助眠藥
    物及飲用保力達藥酒，且剛動完手術有打麻醉藥並吃止痛藥
    云云，自委無可憑。再被告因施用毒品案件，經臺灣桃園地
    方法院以103年度毒聲字第142號裁定送觀察、勒戒，因認無
    繼續施用毒品之傾向，於103年8月13日釋放出所等情，有本
    院被告前案紀錄表在卷可憑，是被告於前開觀察、勒戒執行
    完畢3年後再犯本件施用第二級毒品犯行，自應令入勒戒處
    所觀察、勒戒。從而，檢察官前揭聲請經核與法要無不合，
    應予准許。
　㈡被告雖執前詞提起抗告。惟：
　⒈毒品危害防制條例關於觀察、勒戒之規定，係針對受處分人
    所設預防、矯正之保安處分，目的在斷絕施用毒品之身癮及
    心癮，屬強制規定，除檢察官審酌個案情形，依同條例第24
    條第1項規定，為附條件之緩起訴處分可排除適用外，凡經
    檢察官依法聲請，除檢察官濫用裁量權外，法院亦僅得依法
    裁定令入勒戒處所執行觀察、勒戒，以查其是否仍有施用毒
    品傾向，並據以斷定幫助受處分人徹底戒毒之方法，尚無自
    由斟酌以其他方式替代之權。
　⒉又被告經檢察官傳喚並未到庭，有臺灣桃園地方檢察署點名
    單可佐，顯見檢察官前曾給予被告表示意見之機會，惟被告
    並未到庭陳述，檢察官自無從就被告之陳述與卷內事證綜合
    審酌，以決定是否對被告諭知緩起訴處分。而是否給予施用
    毒品者為附命完成戒癮之緩起訴處分，係屬檢察官之職權，
    並非法院所得介入審酌。從而，本件檢察官依聲請當時之情
    狀，酌情認以向法院聲請觀察、勒戒為宜，衡情尚無不當，
    原審就此依檢察官之聲請，綜合審酌後予以裁定，核無裁量
    權濫用或違法之情形。是抗告意旨以其個人暨家庭事由，請
    求准予戒癮治療云云，難謂可採。
　㈢綜上，原審認被告施用第二級毒品之事證明確，因而依檢察
    官之聲請，裁定令被告入勒戒處所觀察、勒戒，核其認事用
    法，並無違誤。被告提起本件抗告，徒以其個人暨家庭因素
    為據，請求准予進行戒癮治療，而指摘原裁定不當，為無理
    由，應予駁回。
據上論斷，依刑事訴訟法第412條，裁定如主文。
中　　華　　民　　國　　110 　年　　7 　　月　　27　　日
                  刑事第二十一庭審判長法　官  許宗和
                                      法　官  黃惠敏
                                      法　官  章曉文
以上正本證明與原本無異。
不得再抗告。
                                      書記官  賴又瑄
中　　華　　民　　國　　110 　年　　7 　　月　　27　　日